【裁判字號】    96,訴,8555
【裁判日期】    970411
【裁判案由】    侵權行為損害賠償
【裁判全文】
臺灣臺北地方法院民事判決              96年度訴字第8555號
原      告  臺灣新光商業銀行股份有限公司
                      .30樓.
法定代理人  乙○○
訴訟代理人  甲○○
被      告  丙○○
                      現於臺灣臺中監獄執行中
上列當事人間請求侵權行為損害賠償事件，經本院刑事庭移送前
來，本院於民國97年4月2日言詞辯論終結，判決如下：
    主      文
被告應給付原告新臺幣壹佰貳拾萬元，及如附表所示之利息與違
約金。
訴訟費用由被告負擔。
本判決於原告以新臺幣肆拾萬元供擔保後，得假執行。
    事實及理由
一、誠泰商業銀行股份有限公司（下稱誠泰銀行）與臺灣新光商
    業銀行股份有限公司於民國94年12月31日合併，原告為存續
    銀行，所有權利義務由原告概括承受，合先敘明。
二、原告主張：92年11月26日自稱趙相文之成年男子前往址設臺
    中市南屯區○○○路○段501號之誠泰銀行南屯分行開立存款
    帳戶，並提供車號Y7-5678自小客車為擔保，申辦新臺幣（
    下同）100萬元汽車貸款及現金卡（借款最高核准動用額度
    30萬元，初次核准動用額度20萬元），92年12月2日完成動
    產擔保抵押權設定後，即撥款100萬元至上開「趙相文」帳
    戶，並於92年12月3日核發現金卡。嗣因誠泰銀行信用卡台
    中分部查覺信用卡申請案件有異，與趙相文本人確認，始悉
    上情，惟上開100萬元借款於92年12月2日即遭被告提領一空
    ，現金卡並遭被告於92年12月2日接續提領8次現金計20萬元
    ，被告所為顯然侵害誠泰銀行權利。為此，依民法第184條
    第1項前段起訴，並聲明：如主文第1項所示，及為以供擔保
    為條件之假執行宣告。
三、被告則辯以：雖願意賠償，但其他共同被告亦有賠償之責，
    且伊目前在監執行，無力償還等語。
四、本件不爭執之事實：
    被告與訴外人方仁盛、張佩惠、羅清淵及姓名年籍不詳之成
    年人數人，於92年間偽造「趙相文」國民身分證，並持向誠
    泰銀行南屯分行申辦汽車貸款100萬元及申請現金卡（借款
    最高核准動用額度30萬元，初次核准動用額度20萬元），嗣
    將貸得之100萬元提領殆盡，並持現金卡提領20萬元，被告
    及方仁盛因此犯偽造有價證券罪，分別經本院及臺灣臺中地
    方法院（下稱臺中地院）刑事庭判決有期徒刑4年及4年6月
    ，羅清淵亦因行使偽造私文書而遭臺中地院判決有期徒刑2
    年，有本院93年度訴字第1544號刑事判決及臺中地院94年度
    訴字第726號刑事判決影本在卷可稽，且經本院依職權調取
    本院93年度訴字第1544號刑事歷審卷宗查明屬實。
五、按因故意或過失，不法侵害他人之權利者，負損害賠償責任
    ；數人共同不法侵害他人之權利者，連帶負損害賠償責任；
    不能知其中孰為加害人者，亦同。造意人及幫助人，視為共
    同行為人。民法第184條第1項前段、第185條分別定有明文
    。又按民事上之共同侵權行為，並不以共同侵權行為人在主
    觀上有犯意聯絡為必要，如在客觀上數人之不法行為，均為
    其所生損害之共同原因，即所謂行為關連共同，已足以成立
    共同侵權行為。次按損害賠償，除法律另有規定或契約另有
    訂定外，不僅須填補債權人所失利益（即消極損害），並須
    填補債權人所受損害（即積極損害），同法第216條復有明
    定。本件原告主張其因被告與方仁盛等人之詐騙行為，致核
    撥貸款及發給現金卡之事實，既經刑事判決認定明確，且為
    被告所不爭執，被告復自陳其幫忙送交貸款申請資料至誠泰
    銀行南屯分行，並負責提領100萬元等語（見本院卷第52頁
    ），該等行為與該詐騙集團詐騙原告之行為，在客觀上顯均
    為原告受詐騙系爭款項之共同原因，揆諸上揭規定及說明，
    被告即須對於原告負侵權行為損害賠償責任。雖被告辯稱其
    他共同被告亦應賠償云云，惟連帶債務之債權人，得對債務
    人中之一人或數人，同時或先後請求全部或一部之給付（民
    法第273條第1項規定參照），是以原告得先向被告求償。從
    而，原告依侵權行為法律關係起訴，請求被告給付120萬元
    ，及如附表所示之利息與違約金，為有理由，應予准許。又
    原告已陳明願供擔保，請准宣告假執行，經核並無不合，爰
    酌定相當擔保金額准許之。
六、本件事證已臻明確，兩造其餘攻擊與防禦方法均與判決結果
    不生影響，不再一一論述，附此敘明。
七、訴訟費用負擔之依據：依民事訴訟法第78條。
中    華    民    國    97    年    4     月    11    日
                  民事第六庭    法  官  許純芳
以上正本係照原本作成
如對本判決上訴，須於判決送達後20日內向本院提出上訴狀。
中    華    民    國    97    年    4     月    15    日
                                書記官  潘惠梅
┌──────┬────────────┬───────────┐
│計 息 本 金 │利息                    │違約金／遲延利息      │
│（新臺幣）  ├──────┬─────┼───────────┤
│            │計息期間    │利率(年息)│期間及利率（年息）    │
├──────┼──────┼─────┼───────────┤
│1,000,000元 │自12.2.起至│10%       │自1.3.起至清償日止，│
│（汽車貸款）│清償日止    │          │逾期6個月以內，按左開 │
│            │            │          │利率之1成，逾期6個月以│
│            │            │          │上，按左開利率之2成計 │
│            │            │          │算之違約金。          │
├──────┼──────┼─────┼───────────┤
│200,000元   │自12.3.起至│13%       │自1.3.起至清償日止，│
│（現金卡）  │1.2.止    │          │按年息20%計算之遲延利 │
│            │            │          │息。                  │
└──────┴──────┴─────┴───────────┘


司法院資訊處製作；財團法人民間司法改革基金會備份。
